臺灣高等法院高雄分院刑事裁定　　　　　　　　　　九十三年度聲再字第一四號
　　再審聲請人　甲○○
　　即受判決人
　　選任辯護人　黃進祥
　　　　　　　　江順雄
　　　　　　　　黃建雄
右列聲請人因違反臺灣地區與大陸地區人民關係條例等案件，對於本院九十年度上更
（一）字第二七０號中華民國九十年九月二十八日確定判決（臺灣澎湖地方法院八十
七年度訴字第六號、臺灣澎湖地方法院檢察署八十七年度偵字第十號），聲請再審，
本院裁定如左：
    主  文
再審之聲請駁回。
    理  由
一、聲請意旨略稱：１、依行政院農業委員會（八四）農漁字第四０四０七０七Ａ號
    頒佈台灣地區漁船船主在台灣地區離岸十二浬以外海域僱用大陸地區船員暫行措
    施第一條、第四條第一項及台灣地區漁船船主境外僱用及接駁安置大陸地區漁船
    船員許可及管理辦法第四條規定，漁船船主為作業需要，得僱用大陸地區船員，
    並應自大陸船員受僱上船之日起七日內，將大陸船員之個人基本資料及上船時間
    ，報請漁船所屬漁會登記，並得與大陸船員簽定書面契約，兩岸目前尚未有正常
    派出大陸船員之機制，則聲請人並未航行至大陸地區情形下，並無違反臺灣地區
    與大陸地區人民關係條例（下稱兩岸關係條例）第二十八條第一項之規定。又兩
    岸關係條例第二條第一項中所稱台灣地區之範圍，係指台灣、澎湖、金門、馬祖
    及政府統治權所及之其他地區，而所謂「領海」依總統府六十八年十月八日（六
    八）台統（一）義字第五０四六號令，指自基線起至其外側十二海浬之海域，是
    故，福建省崇武港外海在基線起至其外側十二海浬之海域範圍之內，應屬於兩岸
    關係條例中所稱台灣地區之範圍，聲請人在福建省崇武港外海作業，並未進入大
    陸地區，是聲請人並未違法。此證據係於判決確定前未經發現不及調查，至其後
    始行發現者，有發現新證據之再審事由。２、姑不論聲請人是否有電魚行為，縱
    然有電魚行為亦發生於公海上，則電魚行為應不違法，況本案並無查扣變壓器、
    電池、滾筒、漁網、漁獲物等，則何能僅憑證人片面、未經詰問之詞，作為有罪
    判決之依據，故有刑事訴訟法第四百二十條第一項第六款，發現新證據之再審理
    由云云。
二、按有罪之判決確定後，為受判決人之利益聲請再審，必其聲請之理由合於刑事訴
    訟法第四百二十條第一項各款所定情形之一，始准許之。又刑事訴訟法第四百二
    十條第一項第六款所謂發見確實之新證據，係指該證據於判決前已經存在，判決
    後始行發見者而言，若判決前已經提出或聲請調查之證據，即非此所謂之新證據
    。又此新證據必須從形式上觀察，毋庸經調查程序，顯然可認為足以動搖原確定
    判決而為受判決人有利判決者為限。
三、經查聲請人甲○○係中華民國籍鴻源漁二號漁船船長兼船舶所有人，於八十六年
    十二月二十四日下午五時三十分許，與船員楊居信、陳獻義共同未經許可，駕駛
    上開漁船，從澎湖縣馬公市馬公港報關出海，於同月二十六日上午九時許擅自航
    行至大陸地區福建省崇武港，並以每人每月新台幣九千元之工資僱用大陸地區人
    民何慶怡、張永寧上船工作，五人旋於同（十二）月二十七日上午十時許，航行
    至北緯二十四度東經一百十九度二十三分公海處，以上開漁船之電機設備供給電
    能，再以電線通電於漁網，非法電捕水產動物，持續數天在該公海域作業，嗣於
    八十七年一月三日中午十二時三十分許，將鴻源漁二號漁船駛往澎湖縣內垵外海
    零點五海浬處下錨，準備報關進港避風，為海上警察登船盤查，發現船上有電魚
    用之電線一捆及電捕所得之雜項魚、大蝦而查獲，並扣押上開供犯罪電魚用之電
    線一捆、及電捕所得之雜項魚四十五公斤、大蝦七十九點五公斤等犯行，業經原
    確定判決依同案被告何慶怡、張永寧於警訊及偵查中證述，且彼此所供情節相符
    ，又有扣押物品可證，而認聲請人有駕駛船隻，進入大陸崇武港內搭載二位大陸
    漁工，及使用電機設備連接電線，採捕水產動物之犯行。
四、聲請意旨１指漁船船主為作業需要，依法得僱用大陸地區船員，聲請人並未航行
    至大陸地區，係在福建省崇武港外海作業，福建省崇武港外海應屬於兩岸關係條
    例中所稱台灣地區之範圍，是聲請人並未違法云云。然查，聲請人於八十六年十
    二月二十六日上午九時許擅自航行至大陸地區福建省崇武港，僱用大陸地區人民
    何慶怡、張永寧上船工作，業經何慶怡、張永寧二人於警訊、偵查中證稱：我們
    從福建省崇武港接駁小船出海，漁船離岸有二、三海浬，在岸上可看到漁船等語
    （詳見偵卷第十七頁），依其二人陳述情形，聲請人之漁船顯已進入大陸地區，
    是聲請人辯稱並未進入大陸地區云云，顯不足採。從而，原確定判決認聲請人係
    違反兩岸關係條例第二十八條第一項規定，而依同法第八十條第一項論罪科刑，
    並無違誤。聲請人引用行政院農業委員會（八四）農漁字第四０四０七０七Ａ號
    頒佈「台灣地區漁船船主在台灣地區離岸十二浬以外海域僱用大陸地區船員暫行
    措施」、「台灣地區漁船船主境外僱用及接駁安置大陸地區漁船船員許可及管理
    辦法」等法規，主張可以申請僱用大陸漁工，然聲請人所引前開法規暫行措施係
    規定漁船船主在「台灣地區離岸十二浬以外海域」僱用大陸地區船員之相關規定
    ，聲請人將漁船擅自航行至大陸地區，在大陸地區福建省崇武港外僱用大陸漁工
    ，即非合法，凡此原確定判決已於理由欄（一）詳為認定及說明，聲請人所舉上
    開二法規，不足以動搖原確定判決而為受判決人有利判決，難認係新證據。聲請
    意旨２指縱然有電魚行為亦發生於公海上，則電魚行為應不違法，況本案並無查
    扣變壓器、電池、滾筒、漁網、漁獲物等，則何能僅憑證人片面、未經詰問之詞
    ，作為有罪判決之依據云云。然查，本案查扣聲請人供電魚用之電線一捆、及電
    捕所得之雜項魚四十五公斤、大蝦七十九點五公斤，並非無任何物品扣案，而確
    定判決於理由欄（二）已說明，於公海上之本國船舶電捕魚類，依刑法第三條之
    規定，以在中華民國領域內犯罪論，其行為之處罰為刑法效力所及，聲請人仍執
    其於原審辯解事項，據以聲請再審，顯非發見確實之新證據，難認有再審理由。
五、綜上所述，本件聲請人所舉聲請再審之理由，核與上引法條所定無一相符，應認
    為無再審理由，爰依同法第四百三十四條第一項，裁定如主文。
中      華      民      國    九十三    年      九      月      三十    日
                              臺灣高等法院高雄分院刑事第一庭
                                  審判長法官  王光照
                                        法官  李嘉興
                                        法官  曾玉英
右正本證明與原本無異。
如不服本裁定應於送達後五日內向本院提出抗告狀。
                                  法院書記官  黃麗蓉
中      華      民      國    九十三    年      九      月     三十     日
